【裁判字號】    98,審訴,3181
【裁判日期】    981013
【裁判案由】    毒品危害防制條例
【裁判全文】
臺灣高雄地方法院刑事判決            98年度審訴字第3181號
公  訴  人  臺灣高雄地方法院檢察署檢察官
被      告  乙○○
上列被告因違反毒品危害防制條例案件，經檢察官提起公訴（98
年度毒偵字第3836號、98年度毒偵字第4180號），被告於本院準
備程序進行中，為有罪之陳述，經本院合議庭裁定由受命法官獨
任改依簡式審判程序審理，並判決如下：
    主  文
乙○○施用第一級毒品，累犯，處有期徒刑陸月，如易科罰金，
以新臺幣壹仟元折算壹日，扣案之海洛因貳拾玖包（合計淨重拾
壹點零陸公克及均含海洛因之包裝袋貳拾玖個）均沒收銷燬；又
施用第二級毒品，累犯，處有期徒刑肆月，如易科罰金，以新臺
幣壹仟元折算壹日。應執行有期徒刑玖月，如易科罰金，以新臺
幣壹仟元折算壹日，扣案之海洛因貳拾玖包（合計淨重拾壹點零
陸公克及均含海洛因之包裝袋貳拾玖個）均沒收銷燬。
    事  實
一、乙○○前因施用毒品案件，經本院裁定送觀察勒戒後，認有
    繼續施用毒品之傾向，再經本院以93年度毒聲字第542 號裁
    定令入戒治處所施以強制戒治，於93年10月11日停止戒治釋
    放執行完畢，並經臺灣高雄地方法院檢察署檢察官於93年10
    月15日以93年度戒毒偵字第1050號不起訴處分確定。復因再
    犯施用毒品犯行，經本院以95年度訴字第712 號判決判處有
    期徒刑9 月，上訴後，旋撤回上訴，而告確定。另因施用毒
    品案件，經本院以95年度簡字第2447號判決判處有期徒刑4
    月確定。上開2 罪，嗣經本院以95年度聲字第3659號裁定應
    執行有期徒刑11月確定。繼因再犯施用毒品案件，經本院以
    96年度訴字第622 號判決判處有期徒刑8 月確定。上開各罪
    之刑接續執行，嗣經本院以96年度聲減字第1626號裁定減刑
    並定應執行刑後，於96年10月31日縮刑期滿執行完畢。猶不
    知戒絕毒癮，明知海洛因及甲基安非他命分別係毒品危害防
    制條例第2 條第2 項第1 款及第2 款所分別明定之第一級毒
    品及第二級毒品，不得持有、施用，於上開強制戒治執行完
    畢釋放後5 年內，復基於施用第一級毒品海洛因之犯意，於
    98年5 月14日12時許，在其位在高雄市○○區○○街8 巷24
    號住處內，以將海洛因摻入稀釋後，放入針筒注射之方式，
    施用海洛因1 次。另基於施用第二級毒品甲基安非他命之犯
    意，於98年5 月13日下午某時，在綽號「阿基」之友人之高
    雄市鼓山區○○○路不詳地址之住處，以將甲基安非他命置
    於玻璃球內點火燒烤吸食煙氣之方式，施用第二級毒品甲基
    安非他命1 次。嗣於98年5 月14日15時25分許，在高雄市○
    ○區○○街1 號前經警盤查，乙○○於警方未發覺其施用海
    洛因之前，主動交付第一級毒品海洛因29包（合計淨重
    11.06 公克及內均含與海洛因難以析離，應一併視為毒品之
    包裝袋29個），並坦承施用第一級毒品海洛因，而願接受裁
    判，且經採尿送驗，檢驗結果呈可待因、嗎啡及甲基安非他
    命陽性反應，而知上情。
二、案經高雄市政府警察局鼓山分局移送臺灣高雄地方法院檢察
    署檢察官偵查起訴。
    理  由
一、本件被告乙○○所犯係死刑、無期徒刑、最輕本刑為3 年以
    上有期徒刑以外之罪，其於準備程序中，就被訴事實為有罪
    之陳述，經本院告知簡式審判程序之旨，並聽取檢察官及被
    告之意見後，合議庭裁定由受命法官獨任進行簡式審判程序
    ，合先敘明。
二、前開事實，業據被告乙○○於警詢、偵訊、本院審理中坦白
    承認（見偵4180卷第8 、10頁、偵3836卷第6 頁、本院卷第
    25頁），且經警採集其尿液送高雄市立凱旋醫院檢驗結果，
    被告尿液呈嗎啡及甲基安非他命陽性反應，有高雄市政府警
    察局鼓山分局98年查獲毒品案件嫌疑人尿液代碼- 姓名對照
    登記表、高雄市立凱旋醫院濫用藥物尿液檢驗報告可稽（見
    卷4180第5 至6 頁）。爰審酌：(一)氣相層析質譜儀（GC ／
    MS）乃目前就藥物篩檢結果必須進一步確認時最常採用之確
    認方法，因此在良好的操作條件之下，以氣相層析質譜儀作
    藥物及其代謝物之定性及定量分析，幾乎不會有偽陽性反應
    產生，業經行政院國軍退除役官輔導委員會台北榮民總醫院
    於83年4 月7 日以（83）北總內字第03059 號函示明確。
    (二)又海洛因係嗎啡經化學合成之半人工合成品，毒性倍於嗎
    啡，其經吸食或施打入人體，經新陳代謝作用又分解成嗎啡
    ，故海洛因在進入人體後，均以嗎啡型態排於尿液中，故於
    吸食或施打海洛因者尿液中，可檢出嗎啡陽性反應，業經憲
    兵司令部80年5 月7 日以（80）鑑驗字第1746號函示明確。
    (三)而甲基安非他命經口服投與後約百分之70於24小時內自尿
    中排出，約百分之90於96小時內自尿中排出，且甲基安非他
    命成分之檢出與其投與方式、投與量、個人體質、採尿時間
    與檢測儀器之精密度等諸多方式有關，因此僅憑尿液中呈甲
    基安非他命陽性反應，並無法確實推算吸食時間距採集時間
    之長短，惟依上述資料推斷，最長不會超過4 日即96小時，
    亦經行政院衛生署藥物食品檢驗局81年2 月8 日81藥檢一字
    第001156號函示明確。從而，被告尿液經以氣相層析質譜儀
    鑑驗後，結果分呈嗎啡及甲基安非他命陽性反應，已如前述
    ，是依前開函示意旨，被告自白核與事實相符。又被告前因
    施用毒品案件，經本院裁定送觀察勒戒後，認有繼續施用毒
    品之傾向，再經本院以93年度毒聲字第542 號裁定令入戒治
    處所施以強制戒治，於93年10月11日停止戒治釋放執行完畢
    ，並經臺灣高雄地方法院檢察署檢察官於93年10月15日以93
    年度戒毒偵字第1050號不起訴處分確定。是被告於上開強制
    戒治執行完畢釋放後5 年內，再犯本案2 罪，均應依法論科
    。從而，本案事證明確，被告犯行堪予認定。
三、核被告所為，係犯毒品危害防制條例第10條第1 項之施用第
    一級毒品及同條例第10條第2 項之施用第二級毒品罪。被告
    持有第一級、第二級毒品之行為，均已為其後施用之高度行
    為所吸收，均不另論罪。被告所犯上開施用第一級及第二級
    毒品罪，犯意各別，行為互殊，應分論併罰。又被告於上開
    施用第一級毒品犯行，未經偵查機關發覺前，主動向高雄市
    警察局鼓山分局承辦警員及檢察官坦承有上開犯行，而願接
    受裁判之事實，有警詢、偵查筆錄附卷可參（詳偵4180卷第
    10 頁 第9 行以下、偵3836卷第6 頁第11行以下），堪認符
    合自首要件，爰就上開犯行，依刑法第62條前段之規定，減
    輕其刑。又被告曾因如事實欄所示犯行，經法院判決如事實
    欄所示罪刑確定，於96年10月31日縮刑期滿執行完畢之事實
    ，此有前開前案紀錄表可佐，是其5 年以內故意再犯本件有
    期徒刑以上之罪，均為累犯，各應依刑法第47條第1 項規定
    加重其刑，並就施用第一級毒品犯行部分，先加而後減之。
    爰審酌被告前經強制戒治執行完畢後，猶不思戒除毒癮，顯
    見其並無堅定戒癮之意志，惟念其行為尚未危害他人及其犯
    後坦承犯行，態度尚稱良好等一切情狀，分別量處如主文所
    示之刑。另現行刑法第41條第2 項，關於數罪併罰，數宣告
    刑均得易科罰金，而定應執行之刑逾6 個月者，排除適用同
    條第1 項得易科罰金之規定部分，因與憲法第23條規定有違
    ，並與司法院釋字第366 號解釋意旨不符，應自98年6 月19
    日司法院釋字第662 號解釋公布之日起失其效力（司法院釋
    字第662 號解釋參照），是本件被告所犯前開2 罪所處之刑
    ，均得易科罰金，雖經本院定應執行之刑逾6 個月，仍應諭
    知易科罰金之折算標準。爰衡酌被告學歷為國中畢業，家庭
    經濟情況勉持，目前無業等情，分別諭知如主文所示易科罰
    金折算標準，並依刑法第51條第5 款規定，定其應執行之刑
    ，以資警惕。扣案之海洛因29包（合計淨重11.06 公克及內
    含與海洛因難以析離，應一併視為毒品之包裝袋29個），經
    送驗後，確均係第一級毒品海洛因之事實，有法務部調查局
    濫用藥物實驗室鑑定書在卷可參（見本院卷第22頁），是不
    問屬於犯人與否，爰依毒品危害防制條例第18條第1 項前段
    規定，均宣告沒收銷燬之。另毒品之包裝袋部分，因與其上
    所殘留之毒品難以析離，應視同毒品，一併宣告沒收銷燬之
    。至鑑驗耗損部分，因已滅失，爰不宣告沒收銷燬之。
據上論斷，應依刑事訴訟法第273 條之1 第1 項、第299 條第1
項前段，毒品危害防制條例第10條第1 項、第2 項、第18條第1
項前段，刑法第11條、第47條第1 項、第41條第1 項前段、第51
條第5 款、第62條前段，判決如主文。
本案經檢察官甲○○到庭執行職務。
中    華    民    國    98    年    10    月    13    日
                    刑事第十庭法  官  方錦源
以上正本證明與原本無異。
如不服本判決應於收受本判決後10日內向本院提出上訴書狀，並
應敘述具體理由，如未敘述上訴理由者，應於上訴期間屆滿後20
日內補提理由書狀於本院（均須按他造當事人之人數附繕本）「
切勿逕送上級法院」。
中    華    民    國    98    年    10    月    13    日
                              書記官  黃勤涵
附錄條文：
毒品危害防制條例第10條第1 項、第2 項：
施用第一級毒品者，處6 月以上5 年以下有期徒刑。
施用第二級毒品者，處3 年以下有期徒刑。


司法院資訊處製作；財團法人民間司法改革基金會備份。
